【裁判字號】    92,自,31
【裁判日期】    920422
【裁判案由】    公然侮辱等
【裁判全文】
臺灣高雄地方法院刑事判決                            九十二年度自字第三一號
    自  訴  人  丙○○
    被      告  乙○○○
                甲○○
右列被告等因公然侮辱等案件，經自訴人提起自訴，本院判決如左：
    主  文
乙○○○公然侮辱人，處罰金貳仟元，如易服勞役，以佰元折算壹日。
乙○○○被訴教唆偽證部分無罪。
甲○○無罪。
    事  實
一、乙○○○於民國九十一年十二月十一日下午二時四十分許，基於貶抑丙○○名譽
    之意思，在本院民事第二法庭審理時，公然辱罵丙○○：「不要臉」等語，足以
    貶損丙○○之人格及社會評價。
二、案經丙○○提起自訴。
    理  由
壹、有罪部分：
一、訊據被告乙○○○固坦認於右揭時地開庭之事實，惟矢口否認有何公然侮辱自訴
    人丙○○之犯行，辯稱：自訴事實不實在，我沒有公然侮辱自訴人云云。惟查，
    右揭犯罪事實，業據自訴人丙○○於本院審理中指訴：乙○○○有罵我不要臉等
    語綦詳（參見本院卷第九九頁‧九十二年三月七日訊問筆錄），且經本院當庭勘
    驗本院民事第一庭孝股於九十一年十二月十一日下午二時四十分許，在本院民事
    第二法庭開庭錄音帶結果顯示，被告乙○○○確實有辱罵自訴人丙○○「不要臉
    」等語，有本院九十二年三月七日訊問筆錄及該錄音帶一捲在卷可參（參見本院
    卷第九九、一一頁），足認被告乙○○○前開所辯，要屬卸責之詞，不足採信
    。按刑法上所謂「公然」，乃足使不特定人或特定多數人得共聞共見之狀態為已
    足，不以實際上已共聞或共見為必要。本件事實發生之地點，係在本院民事第二
    法庭，而當時現場亦有審理該案之法官，並有書記官、通譯及庭務員等人，且該
    案又無任何不公開審理之情事，開庭時間又係於下午二時四十分許，基於司法人
    員執行職務及社會大眾均得自由旁聽之實際情況，應認為屬公眾得出入之場所，
    並為不特定人得出入聞見，足堪認被告乙○○○對於自訴人丙○○所為之侮辱行
    為，係公然所為無疑。綜上所述，本件事證已臻明確，被告乙○○○之犯行洵堪
    認定，應予依法論科。
二、核被告乙○○○所為，係犯刑法第三百零九條第一項之公然侮辱罪。爰審酌被告
    乙○○○僅因民事糾紛，不思以理性解決問題，而於開庭中公然辱罵自訴人丙○○，及其品行、生活狀況、智識程度、犯罪所生之損害，與犯罪後態度等一切情
    狀，量處如主文所示之刑，並諭知易服勞役之折算標準，以資懲儆。
三、自訴意旨另以：被告乙○○○於右揭時地開庭時，尚有當庭辱罵自訴人丙○○：
    「會不得好死，到處騙錢，並說我是通緝犯」等語（參見本院卷第三、三九頁正
    面‧刑事自訴狀及九十二年二月二十一日訊問筆錄），因認被告乙○○○此部分
    尚涉有刑法第三百零九條第一項之公然侮辱罪嫌云云。惟按犯罪事實應依證據認
    定之，無證據不得推定其犯罪事實；又不能證明被告犯罪者，應諭知無罪之判決
    ，刑事訴訟法第一百五十四條及第三百零一條第一項分別定有明文。又按刑事訴
    訟法上所謂認定犯罪事實之證據，係指足以認定被告確有犯罪行為之積極證據而
    言，如未能發現相當證據或證據不足以證明，自不能以推測或擬制之方法，以為
    裁判基礎（最高法院二十九年上字第三一五號及四十年台上字第八十六號分別
    著有判例可資參照）。訊據被告乙○○○堅決否認上開犯行，辯稱：我沒有罵自
    訴人不得好死等語（參見本院卷第九九頁）。經查，本院當庭勘驗本院民事第一
    庭孝股於九十一年十二月十一日下午二時四十分許，在本院民事第二法庭開庭錄
    音帶結果顯示，被告乙○○○並無辱罵自訴人丙○○「不得好死」等語，亦無法
    聽出被告乙○○○有何辱罵自訴人丙○○「到處騙錢，是通緝犯」一情，有本院
    九十二年三月七日訊問筆錄及前開錄音帶一捲在卷可參（參見本院卷第九九頁）
    ，且案發當時開庭之本院孝股書記官即現場證人王壹理亦於本院調查中結證稱：
    我沒有印象被告乙○○○有罵不得好死等語（參見本院卷第一三頁‧九十二年
    三月十日訊問筆錄），而衡以證人王壹理與被告乙○○○與自訴人丙○○間宿無
    怨隙，當無甘冒偽證罪責，杜撰事實偏頗任何一方之理之理，是以證人王壹理之
    證詞應屬可採。綜上以論，足徵被告乙○○○前開所辯並未當庭辱罵自訴人丙○○「不得好死」及「到處騙錢，是通緝犯」一情，堪以採信。此外，本院復查無
    其他積極證據足徵被告乙○○○此部分有何自訴人丙○○所指之公然侮辱犯行，
    惟此部分與前開論罪科刑部分有實質上一罪關係，爰不另為無罪之諭知，併此敘
    明。
四、至自訴意旨另以：被告乙○○○前於九十一年七月十二日在台灣高等法院公開庭
    訊中辱罵自訴人丙○○：「你本來就是通緝犯」云云，業經台灣士林地方法院檢
    察署以九十一年偵續字第一八七號偵辦中等語（參見本院卷第二頁正面‧刑事自
    訴狀）；又於刑事陳報意旨狀略載稱：被告乙○○○於九十二年四月三日下午四
    時三十分許，在台灣高等法院高雄分院民事第三法庭內，當庭辱罵自訴人丙○○
    「你都輸了還告什麼告？你會不得好死‧‧‧騙子‧‧‧畜牲」云云（參見本院
    卷第一二頁），因認被告乙○○○於前開二行為所涉犯公然侮辱罪嫌，與本件
    自訴公然侮辱案件，有連續犯之裁判上一罪關係云云。惟綜合上開二行為以觀，
    足認該上開二行為與本案之時間均前後相隔約五月及四月之遙，且又係在不同法
    院開庭中發生，縱令被告乙○○○有為上開二行為，當可認係因與自訴人丙○○
    有諸多民、刑事訴訟糾紛而當庭因一時氣憤另行起意辱罵，均難認被告乙○○○
    係基於概括之犯意而為之，亦即與本案無連續犯之裁判上一罪關係，本院無從併
    予審就，自訴人丙○○應另行依法處理，併此敘明。
貳、無罪部分：
一、自訴意旨略以：被告乙○○○於右揭時地當庭教唆被告甲○○回應法官：「快說
    ！妳就說你有看到我借四十萬元（指新台幣，下同）給他！」明顯串證，被告甲○○竟當庭以證人身分具結：「虛構自訴人於八十四年即逃亡‧‧‧偽稱標工程
    告貸情事」、「證明被告乙○○○是模範母親所以保證不會說謊」、「自訴人有
    在基隆女中跟別人借錢」、「有當場看到自訴人向被告乙○○○借錢」云云（參
    見本院卷第二—四、四十頁‧刑事自訴狀及九十二年二月二十一日訊問筆錄），
    因認被告甲○○涉犯刑法第一百六十八條之偽證罪嫌；被告乙○○○涉犯教唆偽
    證罪嫌云云。
二、按犯罪事實應依證據認定之，無證據不得推定其犯罪事實；又不能證明被告犯罪
    者，應諭知無罪之判決，刑事訴訟法第一百五十四條及第三百零一條第一項分別
    定有明文。又按刑事訴訟法上所謂認定犯罪事實之證據，係指足以認定被告確有
    犯罪行為之積極證據而言，如未能發現相當證據或證據不足以證明，自不能以推
    測或擬制之方法，以為裁判基礎（最高法院二十九年上字第三一五號及四十年
    台上字第八十六號分別著有判例可資參照）。復按刑事訴訟上證明之資料，無論
    其為直接或間接證據，均須達於通常一般之人均不致有所懷疑，而得確信其為真
    實之程度，始得據為有罪之認定，若其關於被告是否犯罪之證明未能達此程度，
    而有合理懷疑之存在，致使無從形成有罪之確信，根據「罪證有疑，利於被告」
    之證據法則，即不得遽為不利被告之認定（最高法院七十六年度台上字第四九八
    八六號著有判例可資參照）。又按所謂偽證，係指證人對於所知實情故作虛偽之
    陳述而言，不包括證人根據自己之意見所作之判斷在內（最高法院六十九年台上
    字第一五六號判例可資參照）。
三、訊據被告甲○○及乙○○○均堅決否認有何偽證及教唆偽證之犯行，被告甲○○
    辯稱：錄音帶內的證人是我沒錯，我是說我有聽到乙○○○說自訴人向她借錢一
    事等語（參見本院卷第九九頁‧九十二年三月七日訊問筆錄）；被告乙○○○則
    以：自訴人所述不實在等語置辯（參見本院卷第九八、一一七頁‧九十二年三月
    七日訊問筆錄及同年四月八日審判筆錄）。
四、經查：
  (一)本院調閱本院民事第一庭孝股於九十一年十二月十一日下午二時四十分許，在本
    院民事第二法庭開庭之言詞辯論筆錄以查，被告甲○○於該庭作證時係證稱：「
    （法官：原告拿肆拾萬現金給被告時，你是否當場看到？）當場是沒有，但我知
    道這件事。這是事後乾媽媽跟我說的。我知道被告有向原告借錢，但沒有當場看
    到。」等語，有該筆錄影本一份在卷可稽（參見本院卷第二六頁），復經本院當
    庭勘驗上開開庭錄音帶結果顯示，被告乙○○○當庭有表示叫被告甲○○來作證
    ，但聽不出有表示「快說！妳就說你有看到我有借四十萬元給他！」等語，且被
    告甲○○於該庭作證係表示：有聽到乙○○○告訴她自訴人向乙○○○借錢一事
    ，並沒有說有看到雙方借錢之經過等情，復亦無法聽出被告甲○○有表示「自訴
    人於八十四年即逃亡‧‧‧偽稱標工程告貸情事」、「被告乙○○○是模範母親
    所以保證不會說謊」、「在基隆女中自訴人跟別人借錢」等語，此亦有本院九十
    二年三月七日訊問筆錄及該錄音帶一捲在卷可稽（參見本院卷第九九、一一頁
    ），而自訴人丙○○經本院當庭勘驗上開錄音帶後始改稱：可能是我記錯了云云
    （參見本院卷第九九頁）。復觀以證人王壹理亦於本院調查中結證稱：乙○○○
    有叫甲○○作證，但我沒有聽到被告乙○○○有無說「快說，妳就說你有看到我
    借四十萬給他」等語，我記得被告乙○○○自己有說她是模範母親，但甲○○有
    無說「自訴人八十四年即逃亡」等語我沒有印象，甲○○在作證時說沒有當場看
    到四十萬元之事，但她知道這件事，是乙○○○跟她說的等語（參見本院卷第一
    三頁‧九十二年三月十日訊問筆錄），而本院採信證人王壹理之證述已如前所
    述，據上以論，足認自訴人丙○○前開於自訴狀及言詞追加自訴事實之指訴被告
    乙○○○及甲○○之內容，有諸多瑕疵、矛盾及不實，是其所訴前開各情，均難
    令本院加以採信。
  (二)又被告甲○○於上開開庭所為之證述，顯係轉述被告乙○○○告知其有關丙○○
    向乙○○○借款四十萬元之事，可認係證人甲○○依其日常生活經驗中，所得到
    被告乙○○○所告知之訊息而當場作證陳述，乃屬傳聞證據，而對此一證據，乃
    係法院依據經驗法則及論理法則所得加以取捨採擇與否之心證形成判斷範圍，尚
    難認被告甲○○該部分所述係虛偽陳述，另據上開錄音帶顯示，被告乙○○○亦
    係攜被告甲○○於該庭作證，並未有任何自訴人丙○○所稱：「快說！妳就說你
    有看到我有借四十萬元給他！」等語，亦難認被告乙○○○此部分有何教唆偽證
    情事。
  (四)綜上所述，被告乙○○○及甲○○此部分所辯，均顯較自訴人丙○○前後矛盾不
    實之指訴為可採。此外，本院復查無其他積極證據足資證明被告乙○○○及甲○○有如自訴人所指之教唆偽證及偽證犯行，揆諸前揭法條及判例意旨說明，自不
    能證明被告乙○○○及甲○○犯罪，均應為無罪判決之諭知，以免冤抑。
據上論斷，應依刑事訴訟法第三百四十三條、第二百九十九條第一項前段、第三百零
一條第一項，刑法第三百零九條第一項、第四十二條第二項，罰金罰鍰提高標準條例
第一條前段、第二條，判決如主文。
中      華      民      國    九十二    年      四      月    二十二    日
                                    臺灣高雄地方法院刑事第五庭
                                      審判長法  官  吳  永  宋
                                            法  官  張  茹  棻
                                            法  官  林  家  賢
右正本證明與原本無異。
如不服本判決，應於判決送達後十日內，向本院提出上訴狀。
                  書記官  許  雅  惠
中      華      民      國    九十二    年      四      月    二十二    日
附錄本判決論罪科刑法條：
刑法第三百零九條：
公然侮辱人者，處拘役或三百元以下罰金。
以強暴犯前項之罪者，處一年以下有期徒刑、拘役或五百元以下罰金。


司法院資訊處製作；財團法人民間司法改革基金會備份。
